高雄高等行政法院簡易判決　　　　　　　　　　　　九十一年度簡字第二二七號
　　原　　　告　甲○○
　　訴訟代理人　丙○○
　　被　　　告　財政部高雄市國稅局
　　代　表　人　鄭宗典　局長
　　訴訟代理人　乙○○
右當事人間因綜合所得稅事件，原告不服財政部中華民國九十年十月二十四日台財訴
字第Ｚ000000000號訴願決定，提起行政訴訟。本院判決如左：
    主  文
原告之訴駁回。
訴訟費用由原告負擔。
    事實及理由
一、緣原告未依法辦理民國（下同）八十七年度綜合所得稅結算申報，經被告查得該
    年度原告有營利所得新臺幣（以下同）一、○一四元、執行業務所得三七六、六
    九五元、薪資所得七元、利息所得五二五、九八二元、租賃所得二○、九三八元
    及其他所得二、六○○元合計九二七、二三六元，已超過當年度之免稅額及標準
    扣除額之合計數一八七、○○○元，被告遂以原告違反所得稅法第七十一條第一
    項應辦理結算申報之規定，核定補徵稅額七○、○○五元，並處罰鍰六九、八○
    ○元（計至百元止），原告對於執行業務所得、抵押利息部分不服，申經復查結
    果，未獲變更，仍未甘服，遞經訴願決定，亦遭駁回，遂提起本行政訴訟。原告
    起訴略以：（一）執行業務所得部分，本件原告許多業務均牽涉行政機關或為親
    朋好友所託，就牽涉行政機關之業務，被告可由原告與行政機關雙方之契約得知
    確實酬勞，另外接受親朋好友所託部分，既為無償，原告自無執行業務所得，是
    以原告絕未如被告所指稱之如此高所得。（二）利息所得部分：本件被告完全無
    視近年來經濟不景氣之事實，原告所借款項連本金都不保，何來利息所得？是以
    被告強加推定原告有利息所得，顯乃違法云云，求為判決訴願決定、原處分均撤
    銷（至有關罰鍰處分部分，原告於準備程序中表示未在其起訴範圍，此有九十一
    年五月二十一日準備程序筆錄附卷可稽）。被告答辯則以：（一）執行業務所得
    部分：按「．．．執行業務者至少應設置日記帳一種，詳細記載其業務收支項目
    ；帳簿使用前，並應送主管稽徵機關登記驗印。業務支出，應取得確實憑證。憑
    證及帳冊最少應保存五年。．．．」；「稽徵機關進行調查或復查時，納稅義務
    人應提示有關各種證明所得額之帳簿、文據；其未提示者，稽徵機關得依查得之
    資料或同業利潤標準，核定其所得額。」；「執行業務者未依法辦理結算申報，
    或未依法設帳記載及保存憑證，或未能提供證明所得額之帳簿文據者，稽徵機關
    得照同業一般收費及費用標準核定其所得額。」分別為所得稅法第十四條第一項
    第二類、第八十三條第一項及同法施行細則第十三條第二項所明定。查，原告從
    事土地登記代理人業務，八十七年度未申報執行業務所得，是被告依首揭規定按
    查得資料核定原告執行業務收入五三八、一七五元，減除百分之三十必要費用後
    ，核定執行業務所得共計三七六、六九五元，並無不合。至原告於行政救濟各階
    段皆泛稱其執行業務所得非本局所核定金額乙節，經原告復查時，被告曾以八十
    九年八月二十九日財高國稅法字第八九○四四五九九號函通知原告於文到十日內
    提供相關資料供核，該通知函並經原告於八十九年八月三十一日簽收，此有通知
    函及收件回執附卷可稽，然原告均未提供相關證明資料以實其說，徒托空言，委
    無足採。（二）利息所得部分：按公債、公司債、金融債券、各種短期票券、存
    款及其他貸出款項利息之所得，應課徵個人綜合所得稅，為行為時所得稅法第十
    三條及第十四條第一項第四類所明定。次按「個人綜合所得稅之課徵係以收付實
    現為原則，有利息約定之抵押借款業已登記於公文書，稅捐稽徵機關對債權人即
    可作有按時收取利息之推定，苟債權人主張未收付實現有利於己之事實者，應負
    舉證責任。」亦為改制前行政法院即現在之最高行政法院著有七十年度判字第一
    一七號判例可稽。惟查原告本年度有多筆貸出款項，被告按查得之抵押權設定資
    料，查訪關係人後，認定原告八十七年度先後向多人收取抵押利息，分別為王先
    福八七、五○○元、吳玉雲一○、○○○元、買文宏七二、○○○元、王海霞一
    六五、○○○元、林滬生一九○、○○○元合計利息所得五二四、五○○元，是
    以被告依前揭規定課徵原告利息所得稅，並無違誤。另於原告復查時，亦經被告
    依上開公函通知原告提供相關證明資料，惟原告亦未提供相關證明資料供核。又
    原告雖於訴願時檢具訴外人吳玉雲、李宛珍、王海霞、黃新凰等人之臺灣高雄地
    方法院支付命令確定證明書，主張被告核定之抵押利息與事實有所出入云云，惟
    觀諸原告所舉事證，有關李宛珍、黃新凰部分，並非被告採認原告利息所得之依
    據，而吳玉雲及王海霞二人之支付命令確定證明書，僅敘明原告與該二債務人間
    有請求支付命令事件，然未能證明原告未收取系爭抵押利息事實，是原告所稱均
    不足採。另原告提示訴外人丙○○與債務人張培凝之右開法院支付命令確定證明
    書，核與本案無關，是原告之訴並無理由等語，並求為判決駁回原告之訴。
二、按「個人之綜合所得總額，以其全年各類所得合併計算之．．．第二類：執行業
    務所得‧‧‧執行業務者至少應設置日記帳一種，詳細記載其業務收支項目；帳
    簿使用前，並應送主管稽徵機關登記驗印。業務支出，應取得確實憑證。憑證及
    帳冊最少應保存五年。．．．」；「稽徵機關進行調查或復查時，納稅義務人應
    提示有關各種證明所得額之帳簿、文據；其未提示者，稽徵機關得依查得之資料
    或同業利潤標準，核定其所得額。」；「執行業務者未依法辦理結算申報，或未
    依法設帳記載及保存憑證，或未能提供證明所得額之帳簿文據者，稽徵機關得照
    同業一般收費及費用標準核定其所得額。」分別為所得稅法第十四條第一項第二
    類、第八十三條第一項及同法施行細則第十三條第二項所明定。經查，稅法實務
    上，稅捐稽徵機關於核定稅額過程時，有須納稅義務人協同辦理者，包括申報義
    務、記帳義務、提示文據義務等，此即為學理上之納稅義務人協力義務。納稅義
    務人如違背上述義務，於行政實務上即產生應受罰鍰或由稅捐機關片面核定等不
    利益後果，而於司法實務上則產生減輕被告機關舉證證明程度之效果。本件原告
    係從事土地登記代理人業務，其於八十七年度未依規定申報執行業務所得，是被
    告依首揭規定核定原告八十七年度執行業務所得共計三七六、六九五元，於法並
    無不合。至原告主張其許多業務均牽涉行政機關或為親朋好友所託，自無被告所
    核定之高所得云云，然衡諸一般日常生活經驗，原告執行業務範圍非必僅限於政
    府機關與親朋好友而已，原告憑此主張業務所得較被告核定額為低，尚顯無據；
    且其於行政救濟階段迄本院審理時，均未盡其稅法上之協力義務，徒以空言指摘
    被告原處分違法錯誤，殊無足採。則被告核定原告八十七年度執行業務所得三七
    六、六九五元，並據以補徵所得稅額，於法並無不合。
三、再按公債、公司債、金融債券、各種短期票券、存款及其他貸出款項利息之所得
    ，應課徵個人綜合所得稅，為行為時所得稅法第十三條及第十四條第一項第四類
    所明定。又「個人綜合所得稅之課徵係以收付實現為原則，有利息約定之抵押借
    款業已登記於公文書，稅捐稽徵機關對債權人即可作有按時收取利息之推定，苟
    債權人主張未收付實現有利於己之事實者，應負舉證責任。」亦為改制前行政法
    院即現在之最高行政法院七十年度判字第一一七號判例著有明文。本件原告另主
    張近年來經濟不景氣，其所貸借款項無法收取利息，被告強加推定原告利息所得
    並予以課徵稅捐，乃屬違法等語。然查，原告就被告對其利息所得之推定，苟欲
    主張未收付實現有利於己之事實，按諸前揭判例意旨，應由原告負舉證責任。乃
    原告於本案準備程序中，雖曾陳述希望通知債務人等出庭作證關於利息所得部分
    之事實，經受命法官命其於三日內（自九十一年五月二十二起至五月二十四日期
    滿）查報證人之姓名、地址及待證事項，經記明筆錄在卷，然原告並未於該期限
    內向法院查報，是其就利息所得之主張，即未能盡其舉證責任，自難據其為原告
    有利之認定。另原告就利息所得部分，雖曾於行政救濟階段，檢具多數訴外人之
    臺灣高雄地方法院支付命令確定證明書供核，然該證明書僅能作原告行使債權之
    證明，不足為原告無利息所得之採據，自屬灼然。準此，被告查定原告八十七年
    度利息所得五二五、九八二元，並據以補徵所得稅額，核屬可採，訴願決定予以
    維持，亦無違誤。
四、綜上所述，原告就其主張既未能舉證以實其說，空言指摘被告原處分及訴願決定
    於法有違，而起訴意旨求予撤銷，為無理由，應予駁回，並不經言詞辯論為之。
五、據上論結，本件原告之訴為無理由，依行政訴訟法第二百三十三條第一項、第二
    百三十六條、第一百九十五條第一項後段、第九十八條第三項前段，判決如主文
    。
中　　　華　　　民　　　國    九十一　　年　  　五　　　月　　  三十　　日
                              高雄高等行政法院第三庭
                                          法      官  林石猛
右為正本係照原本作成。
如不服本判決，應於送達後二十日內，向本院提出上訴狀並表明上訴理由，如於本判
決宣示後送達前提起上訴者，應於判決送達後二十日內補提上訴理由書（須按他造當
事人人數附繕本）。
提起上訴應預繳送達用雙掛號郵票七份（每份三十四元）。
中　　　華　　　民　　　國    九十一　　年　  　五　　　月　　  三十　　日
                                          法院書記官  洪美智
附註：
行政訴訟法第二百三十五條（第一項、第二項）：
對於適用簡易程序之裁判提起上訴或抗告，須經最高行政法院之許可。
前項許可，以訴訟事件所涉及之法律見解具有原則性者為限。
